【裁判字號】    96,交訴,186
【裁判日期】    970428
【裁判案由】    遺棄等
【裁判全文】
臺灣臺南地方法院刑事判決             96年度交訴字第186號
公  訴  人  臺灣臺南地方法院檢察署檢察官
被      告  丙○○
上列被告因遺棄等案件，經檢察官提起公訴（九十六年度偵字第
一三八五一號），本院判決如下：
    主  文
丙○○對於無自救力之人，依法令應扶助而遺棄之，處有期徒刑
柒月，緩刑貳年，並應依執行檢察官之命令，向指定之公益團體
、地方自治團體或社區，提供肆拾小時之義務勞務。
    事  實
一、丙○○於民國九十六年七月二十二日下午五時六分許，酒後
    駕駛車牌號碼Ｙ８─２０８６號自用小客車（下稱Ｙ８─２
    ０８６號車）沿臺南縣新化鎮○○○○○路由北向南方向行
    駛，途經臺南縣新化鎮那拔里牧場前即臺二十線公路十六公
    里處時，疏於注意飲酒後其吐氣酒精濃度超過每公升零點二
    五毫克者即不得駕車（觸犯公共危險罪部分業另案經本院判
    決確定），以及未注意車前狀況，貿然進行左迴轉時，撞擊
    由甲○○騎乘、由東向西斜穿該公路臺二十線公路之車牌號
    碼３９２─ＢＤＣ號重型機車（下稱３９２─ＢＤＣ號機車
    ），致使甲○○受有頭部外傷併右側硬腦膜下腔出血、腦膜
    上出血、腦挫傷出血、右側頭顱骨骨折併氣腦、臉部擦傷約
    八點五×四點五公分、右腳擦傷約一點五×一點五公分及左
    臀擦傷約二點五×二點五公分等傷害（涉犯過失傷害罪部分
    ，業經撤回告訴而另獲不受理判決），丙○○因駕駛汽車肇
    事致人受傷，應即採取救護措施及依規定處置，而丙○○固
    駕駛Ｙ８─２０８６號車搭載甲○○欲前往就醫，惟為圖返
    回車禍現場以免遭警認為有肇事逃逸之行為，丙○○竟不顧
    其對於因其上開駕駛過失導致受傷、已幾近昏迷而陷於無自
    救力狀態之甲○○所應擔負採取救護或其他必要措施之義務
    ，基於遺棄之犯意，將甲○○載至臺南縣新化鎮○○路四百
    二十號前，並棄置於路旁後，逕自駕駛Ｙ８─２０８６號車
    返回車禍現場。嗣遭棄置於上址之甲○○在略為清醒之際，
    電話通知其父乙○○前來將甲○○送醫，並經乙○○向警告
    知上開遺棄情事，始為警知悉上情。
二、案經乙○○訴由臺南縣警察局新化分局報請臺灣臺南地方法
    院檢察署檢察官偵查起訴。
    理  由
一、本件係經被告丙○○於準備程序為有罪之表示，而經本院裁
    定以簡式審判程序加以審理，依刑事訴訟法第二百七十三條
    之二、第一百五十九條第二項之規定，不適用傳聞法則有關
    限制證據能力之相關規定，合先敘明。
二、訊據被告對於上揭事實均坦承不諱，核與證人甲○○、乙○○於警詢及偵訊中陳述之情節相符，並有道路交通事故現場
    圖、道路交通事故調查報告表(一)、(二)、道路交通事故當事人
    酒精測定紀錄、刑法第一百八十五條之三案件測試觀察紀錄
    表、臺南縣警察局南縣警交字第Ｍ00000000號舉發
    違反道路交通管理事件通知單各一份、甲○○之財團法人台
    灣基督長老教會新樓醫院診斷證明書二份及道路交通事故照
    片二十張可稽，事證明確，被告犯行洵堪認定。
三、核被告所為，係犯刑法第二百九十四條第一項之對於無自救
    力之人，依法令應扶助而遺棄罪。爰審酌被告於肇事致人受
    傷後，對於因車禍受傷而陷於無自救力狀態之人，依法令本
    負有救護或其他必要措施之義務，被告竟置該義務於不顧，
    將該無自救力之人遺棄而罔顧其身體安全，然念及被告於警
    詢、偵查中雖否認犯行，惟於審理中業坦承認錯，犯後態度
    尚非全然惡劣等一切情狀，量處如主文所示之刑。末查被告
    先前未曾受有期徒刑以上刑之宣告，有臺灣高等法院被告全
    國前案紀錄表一份在卷可憑，素行並非不良，其於車禍肇事
    後失慮而遺棄應為扶助之人，致罹犯罪，然知坦承犯行，且
    現擔任作業員，並業與甲○○被害人家屬達成賠償和解，有
    本院九十七年南簡調字第二０五號調解筆錄一份可憑，足見
    被告尚有積極彌補過錯之舉動，信經本次偵查、審理程序，
    當知所警惕而無再犯之虞，本院因認上開所宣告之刑以暫不
    執行為適當，爰依刑法第七十四條第一項第一款規定，併予
    諭知緩刑二年，以啟自新。再考量被告駕車肇事致人受傷後
    ，竟不顧對於受傷之人應施以救護扶助之義務，而予以棄置
    ，顯係欠缺守法之正確觀念，為強化其法治概念，使其於緩
    刑期內能深知警惕，並使緩刑宣告不致輕易遭到撤銷，乃併
    依刑法第七十四條第二項第五款之規定，命被告應依執行檢
    察官之命令，向指定之公益團體、地方自治團體或社區，提
    供四十小時之義務勞務。
四、關於被告涉犯過失傷害罪部分，業另為不受理判決，附此敘
    明。
據上論斷，應依刑事訴訟法第二百七十三條之一第一項、第二百
九十九條第一項前段，刑法第二百九十四條第一項、第七十四條
第一項第一款、第二項第五款，判決如主文。
本案經檢察官丁○○到庭執行職務。
中    華    民    國    97    年    4     月    28    日
                    交通法庭  法  官  陳威龍
以上正本證明與原本無異。
如不服本判決應於收受本判決後10日內向本院提出上訴書狀，並
應敘述具體理由。如未敘述上訴理由者，應於上訴期間屆滿後20
日內向本院補提理由書狀（均須按他造當事人之人數附繕本）「
切勿逕送上級法院」。
                              書記官  鄭吉裕
中    華    民    國    97    年    4     月    28    日
附錄論罪科刑法條：
中華民國刑法第294條第1項
對於無自救力之人，依法令或契約應扶助、養育或保護而遺棄之
，或不為其生存所必要之扶助、養育或保護者，處6月以上、5年
以下有期徒刑。


司法院資訊處製作；財團法人民間司法改革基金會備份。
